【裁判字號】    99,台上,409
【裁判日期】    990311
【裁判案由】    給付保險金
【裁判全文】
最高法院民事裁定              九十九年度台上字第四０九號
上  訴  人  甲○○
訴訟代理人  劉祥墩律師
被 上訴 人  國泰人壽股份有限公司
法定代理人  乙○○
上列當事人間請求給付保險金事件，上訴人對於中華民國九十八
年五月十三日台灣高等法院判決（九十八年度保險上字第一七號
），提起上訴，本院裁定如下：
    主  文
上訴駁回。
第三審訴訟費用由上訴人負擔。
    理  由
按上訴第三審法院，非以原判決違背法令為理由，不得為之。又
提起上訴，上訴狀內應記載上訴理由，其依同法第四百六十九條
之一規定提起上訴者，並應具體敘述為從事法之續造、確保裁判
之一致性或其他所涉及之法律見解具有原則上重要性之理由。同
法第四百六十七條、第四百七十條第二項分別定有明文。而依同
法第四百六十八條規定，判決不適用法規或適用不當者，為違背
法令。是當事人提起第三審上訴，如以同法第四百六十九條之一
之事由為上訴理由時，其上訴狀或理由書應表明該判決所違背之
法令條項，或有關判例、解釋字號，或成文法以外之習慣或法理
等及其具體內容，暨係依何訴訟資料合於該違背法令之具體事實
，並具體敘述為從事法之續造、確保裁判之一致性或其他所涉及
之法律見解具有原則上重要性之理由。如未依上述方法表明，或
其所表明者與上開法條規定不合時，即難認為已合法表明上訴理
由，其上訴自非合法。本件上訴人對於原判決提起第三審上訴，
雖以該判決違背法令為由，惟核其上訴理由狀所載內容，係就原
審取捨證據、認定事實及解釋契約之職權行使所論斷：上訴人主
張伊因跌倒致腰椎挫傷合併第二、三腰椎壓迫性骨折之傷害，引
發中樞神經障礙，造成排尿困難及性心理性功能障礙等病症；另
伊因遭受精神刺激引發急性發作之失衡，導致生活尚能自理、喪
失工作能力。然上開疾病並不符合上訴人所投保之國泰人壽創世
紀變額萬能壽險（丁型）附表三所列任一項完全殘廢程度，則上
訴人依系爭保險契約第十七條約定，請求被上訴人給付保險金新
台幣一百六十八萬元，及依消費者保護法第五十一條規定，請求
被上訴人賠償三倍之懲罰性賠償金暨登報道歉，均屬無據，不應
准許等情，指摘為不當，並就原審命為辯論及已論斷者，泛言謂
為違法，而非表明該判決所違背之法令及其具體內容，暨依訴訟
資料合於該違背法令之具體事實，更未具體敘述為從事法之續造
、確保裁判之一致性或其他所涉及之法律見解具有原則上重要性
之理由，難認其已合法表明上訴理由。依首揭說明，應認其上訴
為不合法。
據上論結，本件上訴為不合法。依民事訴訟法第四百八十一條、
第四百四十四條第一項、第九十五條、第七十八條，裁定如主文
。
中    華    民    國  九十九  年    三    月   十一   日
                      最高法院民事第五庭
                          審判長法官  朱  建  男
                                法官  顏  南  全
                                法官  林  大  洋
                                法官  沈  方  維
                                法官  黃  義  豐
本件正本證明與原本無異
                                      書  記  官
中    華    民    國  九十九  年    三    月  二十三  日
                                                      v

司法院資訊處製作；財團法人民間司法改革基金會備份。
